【裁判字號】    98,勞訴,8
【裁判日期】    980814
【裁判案由】    確認僱傭關係存在 等
【裁判全文】
臺灣高雄地方法院民事判決               98年度勞訴字第8號
原      告  丁○○
訴訟代理人  李美慧律師
被      告  十代有限公司
法定代理人  甲○○
訴訟代理人  丙○○
上列當事人間確認僱傭關係存在等事件，本院於民國98年7 月27
日言詞辯論終結，判決如下：
    主  文
原告之訴及假執行之聲請均駁回。
訴訟費用由原告負擔。
    事  實  及  理  由
一、原告主張：原告自民國85年5 月6 日起受僱於被告，擔任送
    貨司機，每月薪資新臺幣（下同）32,000元（下稱系爭僱傭
    關係），嗣於96年9 月6 日10時30分許，與訴外人即原告隨
    車助理乙○○外出送貨，因原告個人事由前往銀行辦事，惟
    就當日送貨路線等相關事宜已安排妥當，並告知乙○○執行
    ，待銀行事務處理完畢即打電話予乙○○詢問會合地點，惟
    乙○○直至當日中午12時才接聽電話並稱已回公司，原告趕
    回公司後，被告竟以原告上班時間開計程車，違反勞動契約
    及工作規則為由，當日即將原告解僱，並於96年9 月12日將
    原告之全民健康保險及勞工保險轉出，然原告係將96年9 月
    6 日之應辦事項交代清楚才離開，應送貨物均順利送達，被
    告並未受任何損失，且原告任職11年4 個月之久，被告尚非
    不得以記過、扣薪、警告或其他方式對原告施以懲戒，竟捨
    其他懲戒方式不為，遽對原告施以解僱處分，顯然違反解僱
    之最後手段性及懲罰相當性原則，被告片面終止系爭僱傭關
    係應不合法，故系爭僱傭關係仍屬存在，且依民法第487 條
    前段規定，原告無補服勞務之義務，仍得向被告請求報酬，
    爰依法訴請確認系爭僱傭關係存在，並依兩造間勞動契約，
    請求被告給付工作報酬等情。並聲明：(一)確認系爭僱傭關係
    存在。(二)被告應給付原告24,400元，及自起訴狀繕本送達翌
    日起至清償日止按週年利率5 ％計算之利息。(三)被告應自97
    年7 月8 日起至原告復職前1 日止，按月給付原告32,000元
    ，及自各月10日起至清償日止，按週年利率5%計算之利息。
    (四)願就上開聲明第(二)、(三)項提供擔保，請准宣告假執行。
二、被告則以：原告除受僱於被告外，尚有自營計程車攬客及電
    話叫車服務，並有多次於上班時間翹班載客之情，原告於事
    發當天10時左右出車送貨，在離開公司約200 公尺之轉彎處
    下車開走計程車，直至中午12時30分才返回公司，應送貨物
    由訴外人即被告實際負責人戊○○及乙○○完成，期間音訊
    全無，且對戊○○之詢問僅以有事回答，其餘無言以對，下
    午未請假亦未上班迄至96年9 月12日止，已曠職逾6 日，被
    告遂依勞動基準法（下稱勞基法）第12條第4 款及第6 款規
    定，終止系爭僱傭關係，並於當天辦理原告勞工保險退保等
    語，資為抗辯。並聲明：(一)原告之訴駁回。(二)就原告聲明(二)
    及(三)部分，如受不利判決，願供擔保，請准宣告免為假執行
    。
三、兩造不爭執事項：
  (一)原告自85年5 月6 日起受僱於被告，擔任送貨司機，每月薪
    資32,000元。
  (二)原告於96年9 月6 日10時許離開公司後，確實前往處理個人
    私務，並交代隨車助理乙○○執行被告交辦事務，至中午12
    時30分返回公司。
  (三)被告於96年9 月間依勞基法第12條第4 款、第6 款規定，終
    止系爭僱傭關係，並於同年月12日轉出原告之勞保及健保，
    有勞工保險、全民健康保險退保申請表影本1 紙（見本院卷
    第6 頁）為證。
  (四)原告下班後兼職計程車司機。
四、兩造爭執事項：(一)被告是否於事發當日即96年9 月6 日解雇
    原告？(二)被告依勞基法第12條第4 款、第6 款規定終止系爭
    僱傭關係，是否合法？(三)被告終止系爭僱傭關係若不合法，
    原告請求被告應給付24,400元及法定遲延利息，暨自97年7
    月8 日起至原告復職前1 日止，按月給付32,000元，及自各
    月10日起至清償日止計算之法定遲延利息，是否有理由？茲
    就上開爭點分別論述如下：
  (一)被告是否於事發當日即96年9 月6 日解雇原告？
  1.按雇主或勞工依勞基法之規定行使終止權，終止勞動契約書
    ，依民法第263 條準用第258 條第1 項規定，應向他方當事
    人以意思表示為之。又按對話人為意思表示者，其意思表示
    ，以相對人了解時，發生效力，為民法第94條所明定。原告
    主張：伊於96年9 月6 日即遭被告解雇等情，為被告所否認
    。經查，參酌被告實際負責人戊○○於本院準備程序中陳稱
    ：伊於96年9 月6 日發現原告蹺班去開計程車，便叫原告自
    行做個了斷；原告於96年9 月6 日後即未再來上班，伊亦未
    打電話詢問原告為何未來上班（見本院卷第41頁、第69至70
    頁）等語；暨參諸高雄市勞工局協處勞資爭議協議書中之協
    調方案載稱：「公司負責人未出席，經本會電話連絡，負責
    人解釋因原告在上班時間去開計程車，被其撞見，所以當天
    即要求原告自動離職，且公司亦沒必要支付資遣費。」等詞
    （見本院卷第36頁）以觀，足見被告於96年9 月6 日發現原
    告蹺班後，隨即要求原告離職，原告因此未再至公司上班，
    被告就此亦未予聞問，依此情而言，苟非因被告已對原告為
    解雇之意思表示，原告豈有無端曠職，被告亦未予置理之可
    能，故被告於96年9 月6 日發現原告上開蹺班之事實後，要
    求原告自我了斷等語，揆諸前開規定及說明，應可解為係向
    原告終止系爭僱傭關係之對話意思表示，倘被告依法取得終
    止權，則於原告了解時即生終止勞動契約之效力。
  2.至被告雖陳稱：伊於96年9 月6 日並無解雇原告之意，嗣原
    告自該日下午起至同年月12日止，均未澄清曠職緣由，亦未
    再上班，不續職之態度明顯，始於12日辦理原告勞保之退保
    手續，依此作為終止系爭僱傭關係之意思表示等語，然查，
    被告於96年9 月10日另外匯款予原告，且多支付1 個月之薪
    水乙節，有原告提出之薪資轉帳證明影本1 份（見本院卷第
    60 至61 頁）附卷可參，且為被告不爭執（見本院卷第55頁
    ），堪予認定。據上，倘被告於96年9 月6 日並無終止系爭
    僱傭關係之意思，衡情，實無於同年月10日無端溢付原告1
    個月薪資之必要，益徵被告於96年9 月6 日已對原告為終止
    系爭僱傭關係之意思表示，是被告上開陳述，應屬誤解，併
    此敘明。
  (二)被告依勞基法第12條第4 款、第6 款規定終止系爭僱傭關係
    ，是否合法？
  1.按勞工有違反勞動契約或工作規則情節重大者，雇主得不經
    預告終止契約，勞基法第12條第1 項第4 款定有明文；又該
    條文所謂情節重大，係指勞工之行為違反勞動契約或工作規
    則，且在客觀上及社會一般通念上，已足以對雇主之財務、
    產品及營運造成重大影響，因而導致勞動關係進行受到干擾
    ，且已不能期待雇主繼續勞動關係至預告期間終止，而有賦
    予雇主立即終止勞動契約關係權利之必要，至是否對於財務
    、產品及營運等造成重大影響，應依事業之性質、勞工違反
    行為之程度等而定。次按勞工基於勞動契約所負之義務，不
    僅包括勞務給付之義務，更包括忠實義務，如服從雇主指揮
    監督、遵守雇主所定工作規則之義務、守密之義務及審慎勤
    勉之義務，勞工如違反上述義務，即難於維持雇主對事業之
    經營秩序，自可認勞工違反勞動契約或工作規則，且其情節
    重大者，即得據以終止兩造之勞動契約。
  2.被告辯稱：伊自95年起多次接獲員工投訴原告常蹺班處理私
    事，伊公司送貨司機是打卡制，上班時間為上午8 時30分至
    下午6 時，每台車均有司機及助手2 人，原告受僱為送貨司
    機，卻常要助理駕駛貨車代為送貨，足認原告違反勞動契約
    及工作規則情節重大等詞，為原告所否認，揆諸前開規定與
    說明，被告是否得以此為由，不經預告即終止系爭僱傭契約
    ，尚須視本件原告之行為是否違反勞動契約或工作規則，且
    在客觀上及社會一般通念上，已足以對被告之財務、產品及
    營運造成重大影響而定。經查，證人乙○○於本院準備程序
    中證稱：伊與原告一起送貨長達約1 年之期間，自一起送貨
    時起，約4 、5 個月後，原告便開始讓伊自行送貨；此種情
    形1 週約有1 、2 次，每次約半天時間原告均不在，由伊自
    己送貨；原告翹班時間大約持續半年多（見本院卷第73至75
    頁）等語，參以原告亦自承確有4 、5 次蹺班處理私人事務
    等情（見本院卷第76頁），足證被告指稱：原告經常利用上
    班時間處理私人事務乙節，堪認為真實。而按原告受雇於被
    告擔任貨車司機，負責食品配送，本應於上班時間內，受被
    告調度指揮工作，與送貨助理共同將貨物送達指定之目的地
    ，並於運送工作完成後，返回被告處所待命，以忠實履行勞
    動契約義務，然原告卻擅自離開工作崗位以處理私人事務，
    不論是否蹺班開計程車兼職，均核屬故意違背忠實履行勞動
    契約之義務。又其蹺班之期間長達半年，每週均有1 、2 次
    約半天之時間不在工作崗位上，足見其違反本應由自己完成
    工作之次數甚多，顯見原告未誠實履行勞務之行為，在客觀
    及依一般社會通念上，已足對被告之營運績效及經營秩序造
    成重大影響，因而導致勞動關係進行受到干擾，且已不能期
    待兩造間之信賴關係得以繼續維持。從而，被告本於勞基法
    第12條第4 款，以原告違反勞動契約情節重大為由，終止系
    爭僱傭關係，即屬有據。
  3.原告雖否認有蹺班開計程車之事實，並陳稱：伊只是偶爾去
    處理一些私事，次數及離開之時間均不多，且離開過程中均
    會以電話與乙○○聯繫，並無廢弛公司事務云云，惟查，原
    告上開陳述核與乙○○證稱：原告蹺班前並未交代工作內容
    ，且離開期間未打電話與伊聯絡（見本院卷第75頁）等情，
    已有未合，難予遽採。又原告是否於前開時地蹺班處理私事
    乙節，與乙○○間並無利害關係存在，且原告自承與乙○○
    間亦無怨隙存在，衡情，乙○○實無設詞誣陷原告之必要，
    是其證述應堪採信。此外，原告所駕駛貨車乃具有危險性之
    交通工具，且需取得特定之駕駛執照始得駕駛，故被告將貨
    物運送工作分由原告與乙○○共同完成之安排，應係基於貨
    車司機與其助理各司其職之功能性考量，原告自應確實遵守
    履行。據上，足徵原告多次將其運送工作推由乙○○獨自完
    成，係屬重大影響被告經營績效及秩序之行為，故其陳稱未
    廢弛公司業務云云，要無可採。
  4.末查，至被告另主張：原告連續3 天曠職，且1 個月內有6
    天曠職，故本於勞基法第12條第6 款規定終止系爭僱傭關係
    等語，及於本院言詞辯論程序中另辯以：原告於96年9 月7
    日恐嚇老闆，亦屬違反勞動契約情節重大等詞。因上開主張
    同係基於終止系爭僱傭關係之目的而為，本院既認被告援引
    勞基法第12條第4 款終止系爭僱傭關係為可採，已如前述，
    即無再就其餘部分之防禦方法為進一步審究之必要；況查被
    告於本院準備程序並未提出於前揭時地遭原告恐嚇之事實，
    故是項防禦方法顯有延滯訴訟之虞，復無民事訴訟法第276
    條規定之例外情形存在，依法亦不容被告遲至言詞辯論程序
    中主張，併此敘明。
  (三)被告終止系爭僱傭關係若不合法，原告請求被告應給付24,4
    00元及法定遲延利息，暨自97年7 月8 日起至原告復職前1
    日止，按月給付32,000元，及自各月10日起至清償日止計算
    之法定遲延利息，是否有理由？
    原告多次蹺班處理私事之行為違反勞動契約情節重大乙情，
    既如前述，則被告依勞基法第12條第1 項第4 款之規定，不
    經預告終止勞動契約，應屬有據。從而，原告以被告終止系
    爭僱傭關係不合法，勞動契約關係仍存在為由，且依民法第
    487 條前段規定，原告無補服勞務義務，向被告請求給付工
    作報酬云云，於法無據，自難准許。
五、綜上所述，被告於96年9 月6 日終止系爭僱傭關係既屬合法
    ，原告主張被告終止契約為不合法，請求確認系爭僱傭關係
    存在及給付薪資云云，為無理由，應予駁回。原告之訴既經
    駁回，則其關於給付之訴假執行之聲請亦失所附麗，應併予
    駁回。
六、本件事證已臻明確，兩造其餘之攻擊、防禦方法，核與判決
    結果不生影響，爰毋庸一一論述，併此敘明。
七、據上論結，本件原告之訴為無理由，依民事訴訟法第78條，
    判決如主文。
中    華    民    國    98    年    8     月    14    日
              勞工法庭  審判長法    官  李昭彥
                              法    官  賴文姍
                              法    官  鄭凱文
正本係照原本作成。
如不服本判決，應於送達後20日內，向本院提出上訴狀並表明上
訴理由，如於本判決送達前提起上訴者，應於判決送達後10日內
補提上訴理由書（須附繕本）。
中    華    民    國    98    年    8     月    14    日
                              書記官  張家瑜


司法院資訊處製作；財團法人民間司法改革基金會備份。
